【裁判字號】    97,訴,1636
【裁判日期】    970523
【裁判案由】    違反藥事法
【裁判全文】
臺灣臺中地方法院宣示判決筆錄          97年度訴字第1636號
公  訴  人  臺灣臺中地方法院檢察署檢察官
被      告  乙○○
                    國民
            甲○○
上二人共同
選任辯護人  黃翎芳律師
上列被告等因違反藥事法案件，經檢察官提起公訴（九十六年度
偵字第一七０五六號），並聲請認罪協商，本院合議庭裁定由受
命法官獨任進行認罪協商程序後，於中華民國九十七年五月二十
三日下午四時，在本院刑事第四法庭宣示判決，出席職員如下：
    法  官   林學晴
    書記官   吳詩琳
法官起立朗讀判決主文、犯罪事實要旨、處罰條文、附記事項，
及告以上訴限制、期間並提出上訴狀之法院，且諭知記載其內容
：
一、主    文：
    乙○○明知為偽藥而販賣，處有期徒刑壹年貳月，減為有期
    徒刑柒月。緩刑貳年，緩刑期間付保護管束。並繳交公益捐
    款新臺幣萬元予臺中市觀護志工協進會（已於九十七年五
    月十三日繳納）。
    甲○○明知為偽藥而販賣，處有期徒刑壹年陸月，減為有期
    徒刑玖月。緩刑年，緩刑期間付保護管束。並繳交公益捐
    款新臺幣貳拾萬元予臺中市觀護志工協進會（已於九十七年
    五月八日繳納）。
二、犯罪事實要旨：
    乙○○與陳金枝（已於民國九十三年七月間死亡，另由檢察
    官為不起訴處分）為友人，乙○○前自屏東縣屏東市○○街
    六巷六號之陳金枝生前住處，取得陳金枝所有之不明中藥丸
    九百七十顆及不明中藥粉一百公克等物。乙○○、甲○○二
    人明知未經核准、擅自製造之藥品為偽藥，不得販售，詎乙
    ○○竟於九十四年四月間，基於販賣偽藥之犯意，將上開不
    明中藥丸九百七十顆及不明中藥粉一百公克等物，攜往臺中
    縣太平市○○○路二四四號，由甲○○所經營之「振興國術
    館」內，販賣與有供應、調劑、寄藏、販賣偽藥犯意之甲○
    ○，甲○○再將約定之價格新臺幣（下同）五千元，匯入乙
    ○○所指定之帳戶內。甲○○旋即將上開偽藥陳列於上開國
    術館內而寄藏之，並伺機供應、調劑與販賣。嗣於九十四年
    四月八日，臺中縣衛生局接獲檢舉後前往稽查，扣得上開不
    明中藥丸九百七十顆及不明中藥粉一百公克等物，經送往行
    政院衛生署藥物食品檢驗局檢驗，於上開不明中藥丸檢出西
    藥成分Acetaminophen（有導致胃腸出血、肝毒性、腎毒性
    不良反應之可能性）、Caffeine〈起訴書誤載為Caffin〉（
    高劑量下有導致心臟節律異常、過度中樞神經興奮之可能性
    ）、Chlorzoxazone（有導致過敏、胃腸不適、肝臟疾病之
    可能性）、Hydrochlorothiazide（起訴書誤載為
    Hydrochlorthi azide）（有導致心律異常、低血壓、畏光
    、貧血之可能性）、Thiamine（有導致接觸性皮膚炎之可能
    性）等西藥成分；上開不明中藥粉則檢出Caffeine、
    Ethoxybenzamide、In domethacin（有導致貧血、出血、肝
    毒性、間質性腎炎體液滯留之可能性）、Hydrochlorothiaz
    ide、Mefenamic acid（有導致貧血、出血、肝毒性、間質
    性腎炎體液滯留之可能性）、Phenylbutazone（有導致水腫
    、高血壓、腸胃不適、腎毒性之可能性）、Thiamine等西藥
    成分。
三、處罰條文：
    藥事法第八十三條第一項。
四、附記事項：
  (一)新舊法比較之說明：
  1.刑法第二條第一項規定：
    被告二人行為後，刑法及刑法施行法業於九十四年二月二日
    經總統以華總一義字第０九四０００一四九０一號令修正公
    布，並於九十五年七月一日施行。按行為後法律有變更者，
    適用行為時之法律，但行為後之法律有利於行為人者，適用
    最有利於行為人之法律，現行刑法第二條第一項定有明文。
    此條規定乃與刑法第一條罪刑法定主義契合，而貫徹法律禁
    止溯及既往原則，係規範行為後法律變更所生新舊法律比較
    適用之準據法，是刑法第二條本身雖經修正，但刑法第二條
    既屬適用法律之準據法，本身尚無比較新舊法之問題，應一
    律適用裁判時之現行刑法第二條規定以決定適用之刑罰法律
    ，合先敘明。
  2.刑法第三十三條第五款規定：
    被告二人行為後，刑法第三十三條第五款業於九十四年二月
    二日修正公布，並自九十五年七月一日起施行；修正後刑法
    第三十三條第五款規定「罰金：新臺幣一千元以上，以百元
    計算之。」，與修正前刑法第三十三條第五款規定「罰金：
    一元以上。」不同。而藥事法第八十二條第一項、第八十三
    條第一項法定刑之罰金刑均係以新臺幣為單位，於被告行為
    後亦無變更，惟修正後刑法第三十三條第五款所定罰金刑最
    低數額，較之修正前提高，比較新舊法結果，以舊法較有利
    於行為人，故依刑法第二條第一項前段規定，自應適用行為
    時之法律即修正前刑法第三十三條第五款規定決定其罰金部
    分之法定刑。
  3.藥事法第八十三條第一項規定：
    查被告二人行為後，藥事法固於九十五年五月三十日經總統
    以華總一義字第０九五０００七五七七一號令修正公布第八
    十二、八十三、一百零六條條文，並自九十五年七月一日施
    行，然係刪除修正前第八十二條第二項、第五項、第八十三
    條第二項、第五項關於常業犯暨其未遂犯之規定，就同法第
    八十三條第一項之明知偽藥、禁藥而販賣罪並未修正，而公
    訴意旨亦未以常業犯起訴論罪，本不生比較新舊法問題。縱
    以修正前藥事法第八十三條之規定觀之：「明知為偽藥或禁
    藥，而販賣、供應、調劑、運送、寄藏、牙保、轉讓或意圖
    販賣而陳列者，處七年以下有期徒刑，得併科新臺幣五百萬
    元以下罰金。以犯前項之罪為常業者，處二年以上十年以下
    有期徒刑，得併科新臺幣二千五百萬元以下罰金。犯前二項
    之罪，因而致人於死者，處七年以上有期徒刑，致重傷者，
    處三年以上十二年以下有期徒刑。因過失犯第一項之罪者，
    處二年以下有期徒刑、拘役或科新臺幣三十萬元以下罰金。
    第一項及第二項之未遂犯罰之。」，而修正後藥事法第八十
    三條則規定：「明知為偽藥或禁藥，而販賣、供應、調劑、
    運送、寄藏、牙保、轉讓或意圖販賣而陳列者，處七年以下
    有期徒刑，得併科新臺幣五百萬元以下罰金。犯前項之罪，
    因而致人於死者，處七年以上有期徒刑，致重傷者，處三年
    以上十二年以下有期徒刑。因過失犯第一項之罪者，處二年
    以下有期徒刑、拘役或科新臺幣三十萬元以下罰金。第一項
    之未遂犯罰之。」，亦即刪除其中常業犯暨常業犯之未遂犯
    規定。本件被告甲○○依其行為時之法律規定，其中修正前
    藥事法第八十三條第二項關於常業犯之規定，其法定刑為「
    二年以上十年以下有期徒刑，得併科新臺幣二千五百萬元以
    下罰金」；惟依裁判時法律，因已刪除常業犯之規定，是被
    告販賣藥品行為僅得包括論以藥事法八十三條第一項之一罪
    ，其法定刑則為「七年以下有期徒刑，得併科新臺幣五百萬
    元以下罰金」，經比較新舊法結果，被告甲○○行為後之法
    律規定顯對其較為有利，依刑法第二條第一項但書之規定，
    亦應適用被告裁判時之藥事法規定處罰，併此敘明。
  4.另按刑事法若干犯罪行為態樣，本質上原具有反覆、延續實
    行之特徵，立法時既予特別歸類，定為犯罪構成要件之行為
    要素，則行為人基於概括之犯意，在密切接近之一定時、地
    持續實行之複次行為，倘依社會通念，於客觀上認為符合一
    個反覆、延續性之行為觀念者，於刑法評價上，即應僅成立
    一罪，俾免有重複評價、刑度超過罪責與不法內涵之疑慮；
    學理上所稱「集合犯」之職業性、營業性或收集性等具有重
    複特質之犯罪均屬之，例如經營、從事業務、收集、販賣、
    製造、散布等行為概念者是，最高法院九十五年度台上字第
    一Ｏ七九號判決意旨可資參照。準此，本件被告甲○○所犯
    供應、調劑、寄藏、販賣偽藥等犯行，應認具有本質上及業
    務上之一貫實施性，從而在行為概念上，自應評價認係包括
    一罪之集合犯，併此敘明。
  (二)扣案之不明中藥丸九百七十顆（經送鑑驗後剩餘中藥丸九百
    五十顆）固經檢驗出具有西藥成分Acetaminophen、Caffein
    e、Chlorzoxazone、Hydrochlorothiazide、Thiamine等西
    藥成分，及不明中藥粉一百公克（經送鑑驗後剩餘中藥粉五
    十公克）亦經檢驗出具有Caffeine、Ethoxybenzamide、Ind
    omethacin、Hydrochlorothiazide、Mefenamic acid、Phen
    ylbutazone、Thiamine等西藥成分，有行政院衛生署藥物食
    品檢驗局九十四年六月七日藥檢參字第0949410018號檢驗成
    績書在卷可稽。而按「刑罰乃國家對於犯罪之人，以剝奪其
    私人法益之手段，所加之公法上制裁，其種類依刑法第三十
    三條、第三十四條之規定，有死刑、無期徒刑、有期徒刑、
    拘役、罰金五種主刑及褫奪公權、沒收二種從刑；至於行政
    刑罰及行政秩序罰（狹義之行政罰），皆係為維持行政上之
    秩序，達成國家行政之目的，對於違反行政上義務者所科之
    制裁；兩者區別之標準，在於所生法律效果之不同，行政刑
    罰係對於違反行政法規所規定之行政義務者，科以刑法上所
    定刑名之處罰，若非以刑法上之刑名處罰者，即為行政秩序
    罰，如拘留、罰鍰、勒令歇業、沒入等；行政刑罰既以刑法
    上之刑名作為制裁之方法，依刑法第十一條前段之規定，應
    有刑法總則之適用，本質上屬於刑罰，故行政法上有刑罰之
    規定者，應屬特別刑法之範圍；一般刑罰及行政刑罰，屬於
    法院處斷之權限，由法院依刑事訴訟程序裁判之，而行政秩
    序罰科罰之主體，通常為行政機關，僅少數例外，例如依社
    會秩序維護法規定，影響人民權益較為重大之制裁如拘留及
    勒令歇業等，由地方法院之簡易庭裁罰。而藥事法第七十九
    條第一項規定：『查獲之偽藥或禁藥，沒入銷燬之』，上開
    沒入銷燬之規定，係列於藥事法第八章『稽查及取締內『，
    而非列於第九章之『罰則』，其性質應屬行政秩序罰，屬行
    政機關依行政程序科罰之權限，法院自不得越權於判決內諭
    知沒入銷燬。」，最高法院九十二年度台上字第二七一八號
    判決可資參照。是本件扣案之不明中藥丸九百七十顆（經送
    鑑驗後剩餘中藥丸九百五十顆）、及不明中藥粉一百公克（
    經送鑑驗後剩餘中藥粉五十公克），自非本院得依法予以沒
    收，應由行政機關另為適法之處理，附此敘明。
  (三)又查本件被告乙○○、甲○○二人之犯罪時間在九十六年四
    月二十四日以前，核無中華民國九十六年罪犯減刑條例第三
    條所列不予減刑之情形，均合於同條例第二條第一項第三款
    減刑條件，均應依同條例第七條之規定，減其宣告刑二分之
    一如主文所示，併予敘明。
  (四)本件被告乙○○、甲○○認罪協商之條件乃被告乙○○應繳
    交三萬元予臺中市觀護志工協進會，此部分被告乙○○業已
    於九十七年五月十三日繳納在案，有郵政國內匯款執據一份
    在卷可稽；另被告甲○○則應繳交二十萬元予臺中市觀護志
    工協進會，此部分被告甲○○業已於九十七年五月八日繳納
    在案，亦有郵政國內匯款執據一份在卷可稽。
五、協商判決除有刑事訴訟法第四百五十五條之四第一項第一款
    於本訊問程序終結前，被告撤銷協商合意或檢察官撤回協商
    聲請者；第二款被告協商之意思非出於自由意志者；第四款
    被告所犯之罪非第四百五十五條之二第一項所定得以協商判
    決者；第六款被告有其他較重之裁判上一罪之犯罪事實者；
    第七款法院認應諭知免刑或免訴、不受理者情形之一，及違
    反同條第二項「法院應於協商合意範圍內為判決；法院為協
    商判決所科之刑，以宣告緩刑或二年以下有期徒刑、拘役或
    罰金為限」之規定者外，不得上訴。
六、如有上開可得上訴情形，得自收受宣示判決筆錄送達之日起
    十日內，向本院提出上訴書狀，上訴於第二審法院。
中    華    民    國    97    年    5     月    23    日
                  臺灣臺中地方法院刑事第四庭
                                  書記官  吳詩琳
                                  法  官  林學晴
以上正本證明與原本無異。
上訴書如未敘述理由，應於上訴期間屆滿後20日內補提理由書於
本院。
                                  書記官  吳詩琳
中    華    民    國    97    年    5     月    23    日
附錄論罪科刑法條
藥事法第八十三條
明知為偽藥或禁藥，而販賣、供應、調劑、運送、寄藏、牙保、
轉讓或意圖販賣而陳列者，處七年以下有期徒刑，得併科新臺幣
五百萬元以下罰金。


司法院資訊處製作；財團法人民間司法改革基金會備份。
